【裁判字號】    97,交聲,2814
【裁判日期】    980223
【裁判案由】    聲明異議
【裁判全文】
臺灣高雄地方法院交通事件裁定        97年度交聲字第2813號
原處分機關  高雄市政府交通局
異  議  人  甲○○
即受處分人
上列受處分人因聲明異議案件，對於高雄市政府交通局97年10月
27日所為之處分（原處分：高市交裁字第32-B00000000號、第32
-B00000000號），聲明異議，本院裁定如下：
    主  文
異議駁回。
    理  由
一、原處分意旨略以：異議人即受處分人甲○○於民國96年1 月
    19日下午6 時20分許，騎乘車牌號碼YRC-281 號輕型機車，
    行經高雄市○○街與廈門街口，有「駕車行經有燈光號誌管
    制之交岔路口闖紅燈」、「違反處罰條例之行為，拒絕停車
    接受稽查而逃逸」之違規行為，遂依道路交通管理處罰條例
    第53條第1 項、第60條第1 項之規定，分別裁處異議人罰鍰
    新臺幣（下同）4,500元及6,000元。
二、異議意旨略以：異議人並無闖紅燈及拒絕停車接受稽查之違
    規行為，亦無收到罰單，請原處分機關提出證據，爰依法提
    起本件聲明異議，請求撤銷原處分云云。
三、按汽車駕駛人，行經有燈光號誌管制之交岔路口闖紅燈者，
    處1,800 元以上5,400 元以下罰鍰；汽車駕駛人，駕駛汽車
    有違反本條例之行為，經交通勤務警察或依法令執行交通稽
    查任務人員制止時，不聽制止或拒絕停車接受稽查而逃逸者
    ，除按各該條規定處罰外，處3,000 元以上6,000 元以下罰
    鍰，道路交通管理處罰條例第53條第1 項、第60條第1 項分
    別定有明文。
四、經查：
  (一)異議人騎乘其所有車牌號碼YRC-281 號輕型機車，於上開時
    、地有闖紅燈與不服從交通勤務警察稽查逃逸之違規行為，
    經警當場逕行舉發，有高雄市政府警察局高市警交字第B000
    00000 號、第B00000000 號舉發違反道路交通管理事件通知
    單，及高雄市政府交通局於97年10月27日所為高市交裁字第
    32-B00000000號、第32-B00000000號裁決書各1 張在卷可稽
    。而上開2 張通知單均於96年1 月25日以掛號送達至異議人
    位在高雄市前鎮區○○○路95巷11之4 號之住處，而裁決書
    2 張亦均於97年11月10日寄存在異議人之戶籍地即上開住所
    之管轄郵局高雄58支局，並在受處分人住所黏貼於上址信箱
    或其他適當位置，以為送達等情，亦有卷附郵局掛號收件回
    執2 張及送達證書2 張可證，是本件已經舉發機關及處分機
    關合法送達，程序上並無違誤。
  (二)又據證人即當天逕行舉發之員警洪博耀於本院調查中到庭具
    結證稱：渠等於本件舉發之路口皆有在取締闖紅燈之違規，
    且皆係以攔停之方式取締，若駕駛未依指示停車，伊就會注
    意該車之車牌，並再製發另1 張不服稽查逃逸之罰單。本件
    係伊所舉發，伊當天取締時，天色尚未晚，應不會記錯車牌
    號碼等語明確，而舉發員警洪博耀在近距離目擊異議人交通
    違規之情，且其身為執行交通勤務專業警察人員，平時有多
    次處理類似情形之經驗，應不致發生誤認或誤記；又洪博耀
    與異議人素昧平生，並無嫌隙，其於執行交通勤務過程中，
    應無任意為不實舉發之可能，且其經本院傳訊到庭具結作證
    ，亦無甘冒偽證罪責而故意誣陷異議人之理，所述應可採信
    。再者，交通勤務警察或依法令執行交通稽查任務人員，開
    單舉發違反道路交通管理處罰條例所列之違規事實，經公路
    主管機關或警察機關所為之裁決處罰，本質上為行政處分，
    係公務員基於職務上權力，依法就特定之具體事件所為，並
    具有公法上效果之單方行政行為。根據公務員為公法上行為
    具有公信力之原則，該行政處分當可被推定為真正，且其據
    以依法處分之事實認定，亦應可推定為正確無誤，故本此公
    信原則，立法者乃賦予行政機關違反道路交通事件統一裁罰
    基準及處理細則等相關規定，使交通勤務警察或依法令執行
    交通稽查任務人員得當機處分，以達成維護交通秩序及公共
    安全之行政目的。而異議人於此並未就該執勤員警洪博耀之
    舉發是否有誤提出相關證據以供調查，本院亦查無任何證據
    足資證明洪博耀有捏造事實違法取締之情事，則洪博耀本其
    維護交通秩序、安全職責所為之舉發，自應受到合法、正確
    之推定。
  (三)又本件雖無該車闖紅燈之採證照片或錄影可憑，然按路口燈
    號變換迅速，闖紅燈之情形又屬稍縱即逝，倘要求員警必以
    錄影或照相為證，實為強人所難；況員警執行交通勤務，依
    法亦未要求必須以錄影或照相存證。是以本件闖紅燈之事實
    ，雖無照片或錄影佐證，亦難謂有何不當，否則於未裝設科
    學儀器之路段，豈非陷入駕駛人得任意違規之狀態，自非妥
    適；而本件異議人前揭違規行為，已據上開證人於本院審理
    中結證明確，異議人於此亦未能提出上開證人有誤認或故意
    構陷之具體事證，是縱裁決機關僅能由舉發員警證明異議人
    之違規行為，而未能提出照片或其他證據證明，亦難認其未
    盡舉證責任，而遽認裁決機關之處分為不當，是異議人指稱
    並無證據證明其有闖紅燈之行為云云，亦殊不足採。是以，
    異議人之前揭辯詞均無足據以為有利異議人之認定。
五、綜上所述，異議人於裁決書上所載時、地，有騎車行經有燈
    光號誌管制之交岔路口闖紅燈，及違反處罰條例之行為，拒
    絕停車接受稽查而逃逸之違規行為，至為明確，原處分機關
    因而依道路交通管理處罰條例第53條第1 項、第60條第1 項
    之規定，分別裁處異議人罰鍰4,500 元及6,000 元，核無違
    誤。從而，本件異議為無理由，應予駁回。
據上論斷，應依道路交通案件處理法第19條，裁定如主文。
中    華    民    國    98    年    2     月    23    日
                  交通法庭      法  官  林裕凱
以上正本證明與原本無異。
如不服本裁定，應於收受送達後5 日內向本院提出抗告狀。
中    華    民    國    98    年    2     月    23    日
                                書記官  黃靖媛


司法院資訊處製作；財團法人民間司法改革基金會備份。
